臺灣高等法院民事裁定　　　　　　　　　100年度抗字第674號
抗　告　人　輝訊實業有限公司
法定代理人　許明聰
代　理　人　蔡銘書律師
上列抗告人因與相對人薩摩亞商亞洲博格瑪股份有限公司台灣分
公司間給付貨款等事件，對於中華民國 100年4月7日臺灣臺北地
方法院 100年度重訴字第83號所為裁定提起抗告，本院裁定如下
：
    主  文
原裁定廢棄。
    理  由
一、按關於涉外事件之國際管轄權誰屬，涉外民事法律適用法固
    未明文規定，惟受訴法院尚非不得就具體情事，類推適用國
    內法之相關規定，以定其訴訟之管轄（最高法院95年度台抗
    字第 2號裁定參照）。又國際裁判管轄之合意，除當事人明
    示或因其他特別情事得認為具有排他亦即專屬管轄性質者外
    ，通常宜解為僅生該合意所定之管轄法院取得管轄權而已，
    並不當然具有排他管轄之效力（最高法院91年度台抗字第26
    8 號裁定參照）。又當事人縱已合意選定特定國家之法院為
    專屬管轄法院，苟當事人所選定者，對一方當事人極度不公
    平，或並非便利之法院，自應允許當事人另於有關連之法院
    起訴，始足以保護當事人。
二、本件抗告人在原法院起訴主張：伊於民國（下同）94年11月
    11日與相對人所屬總公司即薩摩亞商亞洲博格瑪股份有限公
    司(Birgma Asia Inc.下稱亞洲博格瑪公司）簽訂「General
    Terms & Purchsing Conditions」（一般條款與訂購條件，
    下稱系爭契約），亞洲博格瑪公司即依上開契約約定，陸續
    向伊下單採購相關產品，均由相對人負責執行買賣聯繫及付
    款事宜。嗣亞洲博格瑪公司於98年12月18日以編號第955746
    號訂購單向伊採購「Floating Keyholder」等產品（下稱系
    爭產品），金額共計為新臺幣（下同）649萬6,737.6元，伊
    已依系爭契約第23條之約定及相對人之指示，分別於99年 3
    月10日、13日發貨，並將貨物交付予貨物承攬商運送，隨即
    依系爭契約第20條之約定分別開立發票向相對人請款。詎相
    對人收受貨物後，竟未依約定於裝船後10天付款，幾經催討
    ，相對人仍拒絕付款等情，爰依買賣契約關係，聲明求為判
    決：(一)相對人應給付抗告人649萬6,737.6元及自起訴狀繕本
    送達之翌日起，至清償日止，按年息5%計算之利息；(二)願供
    擔保請准宣告假執行。
三、經查，本件抗告人係因履行其與外國公司即亞洲博格瑪公司
    間系爭契約之約定，而依相對人之指示，將系爭產品自我國
    港口出貨，送往瑞典交付予 「Birgma  International  SA
    c/o Retlog AB」， 致生給付貨款之爭議，是本件訴訟具有
    涉外因素，應屬涉外民事事件。雖依系爭契約第27條約定：
    「All disputes  arising in connection with this  pur
    -chase order and its terms  stipulated in this agree
    -ment shall in all respects be  settled and governed
    according to Swiss law and in the courts of  Swetzer
    -land.（所有因訂購單以及本條款引發之爭議，在各方面應
    依據瑞士法，並由瑞士法院解決及管轄）」（見原法院卷31
    頁背面、90頁），惟該約定並未載明排他或專屬管轄之文義
    ，足見兩造僅係合意由瑞士法院取得管轄權而已，難認具有
    排他管轄之效力。且系爭契約適用於博格瑪公司之全體供應
    商，係屬附合契約條款，抗告人祇能選擇訂約與否，對於契
    約條款毫無協商變更之能力，若依上開約定須由瑞士法院管
    轄，其結果將使抗告人須於遙遠而不便利之法院起訴，無異
    使其喪失實體上之權利；另一方面，抗告人為依我國公司法
    設立之公司，亞洲博格瑪公司亦已在我國設立分公司即由相
    對人執行系爭契約之採購聯繫及付款事宜，相對人並設有訴
    訟及非訴訟代理人，有公司及分公司基本資料查詢可按（見
    原法院卷23頁），且系爭產品亦係由我國港口出貨，則就抗
    告人以相對人為被告所提起之本件訴訟而言，無論考量當事
    人應訴、調查證據之難易等因素，我國法院相對於瑞士法院
    應屬較便利之法庭，亦不宜以瑞士法院為專屬之管轄法院，
    而排除我國法院之管轄權。雖依上開約定應以瑞士法為準據
    法，惟準據法之決定與管轄權之有無，係屬二事，且當事人
    就所應適用之外國法應負舉證責任，並得由法院依職權調查
    之（民事訴訟法第 283條規定參照），自不得因此否定我國
    法院之管轄權。是抗告人類推適用民事訴訟法第2條第3項之
    規定，向相對人營業所在地即新北市○○區○○路一段33號
    4 樓所轄之原法院提起本件訴訟，應無不合。從而原法院以
    其無管轄權、且不能移送於我國其他法院為由，裁定駁回抗
    告人之訴及假執行之聲請，尚有未洽。抗告意旨執此指摘原
    裁定不當，聲明廢棄，非無理由，爰將原裁定廢棄，發回原
    法院更為適法之處理。
四、據上論結，本件抗告為有理由，依民事訴訟法第492條，裁
    定如主文。
中    華    民    國   100    年    6     月    30    日
                  民事第七庭
                        審判長法  官  鄭三源
                              法  官  林玉珮
                              法  官  梁玉芬
正本係照原本作成。
本裁定除以適用法規顯有錯誤為理由外，不得再抗告。如提起再
抗告，應於收受後10日內委任律師為代理人向本院提出再抗告狀
。並繳納再抗告費新台幣１千元。
中    華    民    國   100    年    7     月    1     日
                              書記官  常淑慧